【裁判字號】    99,刑智上易,35
【裁判日期】    990421
【裁判案由】    違反商標法
【裁判全文】
智慧財產法院刑事判決
                                  99年度刑智上易字第35號
上  訴  人  臺灣臺北地方法院檢察署檢察官
被      告  甲○○
上列上訴人因違反商標法案件，不服臺灣臺北地方法院98年度易
字第2388號，中華民國99年2 月8 日第一審判決（起訴案號：臺
灣臺北地方法院檢察署98年度偵字第6149號），提起上訴，本院
判決如下：
    主  文
原判決關於甲○○部分撤銷，發回臺灣臺北地方法院。
    理  由
一、公訴意旨略以：被告甲○○明知「金門酒廠」、「金門及雙
    龍圖」、「金門高粱酒KINMEN KAOLIANG LIQUAR」、「白金
    龍彩色標籤」、「金門酒廠及圖(二)」商標圖樣（詳見偵查卷
    第12至19頁、），業經金門酒廠實業股份有限公司（下稱金
    酒公司）向經濟部智慧財產局申請商標註冊，取得商標專用
    權，指定使用於酒類商品，現仍在專用期間，未經商標專用
    權人同意，不得於同一商品使用相同之商標圖樣，亦不得販
    賣此等擅自使用他人商標商品。竟基於販賣仿冒商標商品之
    犯意，於民國97年3 、4 月間，向姓名、年籍不詳綽號「阿
    吉」之成年男子，以每瓶新臺幣300 元至440 元之價格，販
    入未得如起訴書附件所示商標權人之同意，於同一商品使用
    相同於上述註冊商標圖樣之仿冒商標高粱酒後，並於97年6
    月間，將上開仿冒商標商品販售予被告陳協榮，嗣於97年10
    月29日，經警持搜索票至陳協榮經營位於臺北市○○區○○
    街1 段26巷38號「榮仔檳榔」店執行搜索而查獲，另扣得仿
    冒上開商標之金門特級高粱酒12瓶、金門高粱酒38度48瓶、
    金門高粱酒58度90週年家戶配售專用酒72瓶及金門高粱酒58
    度金門地區專用酒12瓶等物。因認被告甲○○涉犯商標法第
    82條之販賣及意圖販賣而陳列仿冒商標商品罪嫌。
二、原判決以：(一)按起訴之程序違背規定者，法院應諭知不受理
    之判決，刑事訴訟法第303 條第1 款定有明文。次按被告於
    緩起訴期間內，有刑事訴訟法第253 條之3 第1 項各款情形
    之一者，檢察官得依職權或依告訴人之聲請撤銷原處分，繼
    續偵查或起訴；檢察官依刑事訴訟法第253 條之3 規定為撤
    銷緩起訴，應製作處分書敘述其處分之理由，並應以正本送
    達於告訴人、告發人、被告及辯護人；被告接受撤銷緩起訴
    處分書後，得於7 日內以書狀敘述不服之理由，經原檢察官
    向直接上級法院檢察署檢察長或檢察總長聲請再議，刑事訴
    訟法第253 條之3 第1 項、第255 條第1 項、第2 項、第25
    6 條之1 第1 項分別定有明文。是被告經檢察官為緩起訴處
    分確定者，於緩起訴期間內，檢察官於符合刑事訴訟法第25
    3 條之3 第1 項3 款事由之一，固得依職權或依告訴人之聲
    請撤銷原處分，繼續偵查或起訴，惟須將該撤銷處分書送達
    被告，使被告得對該撤銷處分書聲請再議。檢察官尚不得於
    緩起訴期間內，在撤銷原緩起訴處分未確定前，即對同一案
    件再行起訴，而使撤銷緩起訴處分程序及被告得聲請再議之
    規定形同具文，故檢察官若對業經為緩起訴處分確定之同一
    案件，於緩起訴期間內，未踐行上揭法定撤銷緩起訴處分程
    序而逕行起訴，其起訴程序自屬違背規定，法院應依刑事訴
    訟法第303 條第1 款規定諭知不受理之判決。(二)經查：被告
    前基於販賣仿冒商標商品之犯意，於97年3 、4 月間，向姓
    名、年籍不詳綽號「阿吉」之成年男子，以每瓶440 元之價
    格，販入仿冒金門縣建縣90週年家戶配售專用酒特選58度金
    門高梁酒3 瓶後，旋即於97年3 、4 月間，在臺北縣中和市
    ○○路301 巷29號處所，將該3 瓶高梁酒，以每瓶450 元之
    價格出售予不知情之張錦定，嗣經警員於97年4 月15日12時
    許，在上址為警查獲，並於97年6 月14日通知被告甲○○到
    案製作警詢筆錄等情，已經臺灣板橋地方法院檢察署檢察官
    於97年8 月15日以97年度偵字第18798 號為緩起訴處分，緩
    起訴期間為1 年，並需立悔過書、法治教育3 小時，且該緩
    起訴處分未經撤銷確定在案，此有該案緩起訴處分書、警詢
    筆錄及臺灣高等法院被告前案記錄表各1 份附卷可稽。又依
    被告甲○○於偵查及本院審判中均供稱：前案酒類與本案酒
    類是同時向阿吉之人購入，只是賣給不同人等語，再觀諸前
    揭案件所販售之仿冒高梁酒與本案相同，被告甲○○2 次販
    售仿冒高梁酒亦僅相距2 、3 個月，且犯罪手段，均係由被
    告甲○○向商家推銷之情。另佐以，被告甲○○、陳協榮均
    供稱販售上開高梁酒予被告陳協榮之時間為97年6 月間，而
    無法確定是在前案被告甲○○於97年6 月14日前往警察局製
    作筆錄之前或後，本之罪疑惟輕之原則，自應為有利於被告
    甲○○之認定，認係在97年6 月14日之前，而無從認定本案
    被告甲○○係另行起意之情形，基此，堪認被告甲○○自97
    年3 、4 月間起至97年6 月間販售予被告陳協榮如附表所示
    仿冒高梁酒期間內，係持續經營販賣仿冒高梁酒之業務，而
    密集以相同方式反覆進行前開犯行，未曾間斷，是此販售仿
    冒高梁酒之犯行，實係以販賣圖利為目的之營業性行為，即
    具有反覆、延續實行之特徵，從而在行為概念上，縱有多次
    散布之舉措，仍應評價認係包括一罪之集合犯而論以一罪。
    從而，本案與前案業經檢察官為緩起訴處分之犯罪事實，應
    屬「集合犯」而為同一案件，此雖屬法律上同一案件，惟因
    緩起訴性質與不起訴處分，並不盡相同，且以本案被告甲○
    ○於前案亦已履行相關書立悔過書、接受法治教育3 小時事
    項等情，認此法律上同一案件，於未踐行法定撤銷緩起訴處
    分程序，並不得逕行起訴，較屬合理。而本案檢察官對業經
    為緩起訴處分確定之同一案件，於緩起訴期間內，未踐行上
    揭法定撤銷緩起訴處分程序而逕行起訴，其起訴程序自屬違
    背規定，原審就此部分因依刑事訴訟法第303 條第1 款規定
    諭知不受理之判決。
三、惟按刑事訴訟法為配合由職權主義調整為改良式當事人進行
    主義，乃採行起訴猶豫制度，於同法增訂第253 條之1 ，許
    由檢察官對於被告所犯為死刑、無期徒刑或最輕本刑3 年以
    上有期徒刑以外之罪之案件，得參酌刑法第57條所列事項及
    公共利益之維護，認為適當者，予以緩起訴處分，期間為1
    年以上3 年以下，以觀察犯罪行為人有無施以刑法所定刑事
    處罰之必要，為介於起訴及微罪職權不起訴間之緩衝制度設
    計。其具體效力依同法第260 條規定，於緩起訴處分期滿未
    經撤銷者，非有同條第1 款或第2 款情形之一，不得對於同
    一案件再行起訴，即學理上所稱之實質確定力，足見在緩起
    訴期間內，尚無實質確定力可言。且依第260 條第1 款規定
    ，於不起訴處分確定或緩起訴處分期滿未經撤銷者，仍得以
    發現新事實或新證據為由，對於同一案件再行起訴。本於同
    一法理，在緩起訴期間內，倘發現新事實或新證據，而認已
    不宜緩起訴，又無同法第253 條之3 第1 項所列得撤銷緩起
    訴處分之事由者，自得就同一案件逕行起訴，原緩起訴處分
    並因此失其效力。復因與同法第260 條所定應受實質確定力
    拘束情形不同，當無所謂起訴程序違背規定之可言（最高法
    院94年台非字第215 號判例參照）。經查，被告所涉之臺灣
    板橋地方法院檢察署97年度偵字第18798 號案件係於97年8
    月15日緩起訴確定，緩起訴期間係於98年8 月14日期滿，惟
    上開緩起訴處分於緩起訴期間內，其效力尚屬未定，檢察官
    既已發現本件之新事實、新證據，自得就同一案件另行起訴
    或聲請以簡易判決處刑，無須先撤銷原緩起訴，而後再行起
    訴或聲請簡易判決處刑之必要，原審應受理而為不受理判決
    之諭知，顯有違誤，檢察官上訴意旨亦指摘及此，則原判決
    有上開違背法令之處，即屬無可維持，自應由本院將原判決
    予以撤銷，發回原審法院更為適法之處理，並不經言詞辯論
    為之。
據上論斷，應依刑事訴訟法第369條第1項但書、第372條，判決
如主文。
中    華    民    國    99    年    4     月    21    日
                  智慧財產法院第二庭
                              審判長法  官  陳國成
                                    法  官  陳忠行
                                    法  官  曾啟謀
以上正本證明與原本無異。
不得上訴。
中    華    民    國    99    年    4     月    21    日
                                    書記官  王月伶


司法院資訊處製作；財團法人民間司法改革基金會備份。
